臺灣高等法院臺中分院刑事判決　　　　 96年度上易字第160號
上　訴　人
即　被　告　乙○○
上列上訴人即被告因竊盜案件，不服臺灣南投地方法院95年度易
字第282號，中華民國95年11月27日第一審判決（起訴案號：臺
灣南投地方法院檢察署95年度偵字第1022號），提起上訴，本院
判決如下：
    主  文
原判決撤銷。
乙○○結夥三人以上竊盜，累犯，處有期徒刑拾壹月。
    犯罪事實
一、乙○○前因違反廢棄物清理法案件，經臺灣彰化地方法院以
    91年度訴字第674號判決有期徒刑1年2月，緩刑3年確定，嗣
    經撤銷緩刑入監執行，至民國94年1月4日執行完畢，竟猶不
    知悔改。緣黃東碧（業經原審法院判處有期徒刑1年2月，緩
    刑5年確定）因得知經濟部水利署第四河川局所依法發包之
    工程「濁水溪河川區域內垃圾清除工程」之施工期間為「自
    95年1月5日起至同月19日止」，期間會有大型機具在河床上
    行駛施工，欲趁機魚目混珠盜採砂石，乃夥同乙○○及黃賢
    坤、簡裕展（以上2人業經原審法院各判處有期徒刑7月確定
    ）、全茂林、黃錫熙、王冠翔（以上3人業經原審法院各判
    處有期徒刑6月確定）及另一不詳姓名年籍之成年男子等共
    8人，共同基於意圖為自己不法所有之犯意聯絡，由乙○○
    負責連絡，由黃賢坤、簡裕展及1名不詳姓名年籍之男子3
    人各駕駛挖土機1部；由全茂林駕駛車牌號碼ID-599號砂石
    車、黃錫熙駕駛車牌號碼5K-481號砂石車、王冠翔駕駛車牌
    號碼800-GM號砂石車，自95年1月14日上午7時許起，接續前
    往南投縣竹山鎮東埔蚋溪河床上（即中二高橋下游右岸約1
    公里處），由乙○○、黃東碧等2人指揮黃賢坤等3人駕駛挖
    土機以及全茂林等3人駕駛砂石車盜採砂石，而所竊取之砂
    石由乙○○接洽賣給不知情之南投縣竹山鎮「新旭台砂石場
    」之負責人江振厚而得手。嗣於同日13時許，警方據報前往
    蒐證發現現場有挖土機3部及砂石車3部，並發現砂石車將盜
    採之砂石運往新旭台砂石場，而當場查獲扣得上揭挖土機3
    部及砂石車3部，以及黃賢坤、簡裕展、全茂林、黃錫熙、
    王冠翔等5人，並在全茂林處查獲新旭台砂石場所開出之砂
    石「出料單」8張，在王冠翔處查獲「出料單」7張，而另名
    挖土機司機則趁隙逃逸，而查獲上情。
二、案經南投縣政府警察局移送臺灣南投地方法院檢察署檢察官
    偵查起訴。
    理  由
一、上開犯罪事實，業據上訴人即被告乙○○於原審及本院審理
    時坦承不諱，核與同案被告黃東碧、黃賢坤、簡裕展、全茂
    林、黃錫熙、王冠翔等6人於原審供證情相符，並有查獲員
    警即南投縣政府警察局刑警大隊隊長陳志鵬製有職務報告1
    份及蒐證錄影畫面在卷可稽，並核與證人江振厚、沈炳貴及
    現場即竹山鎮延正里里長曾文煌證述情節相符。此外，另有
    經濟部水利署第四河川局執行違反水利法現場取締紀錄6份
    、現場圖1紙、盜採現場照片17紙、堆置砂石現場照片4紙、
    扣案之上揭挖土機3部、砂石車3部、出料單15紙可資佐證，
    堪認被告自白與事實相符。本件事證明確，被告犯行堪予認
    定。
二、核被告乙○○所為，係犯刑法第321條第1項第4款之結夥三
    人以上竊盜罪。按刑法關於累犯（第47條）之規定業於94年
    2月2日經總統公布修正，並自95年7月1日起施行，比較修正
    前後之規定，該修正後之規定並無較有利於被告之情形，依
    刑法第2條第1項，仍應適用修正前之規定論處。被告與同案
    被告黃東碧、黃賢坤、簡裕展、全茂林、黃錫熙、王冠翔及
    一不詳姓名、年籍之成年男子等人間，就上開犯行，有犯意
    聯絡及行為分擔，均應論以共同正犯。另修正前刑法第56連
    續犯之成立，除主觀上須基於一個概括之犯意外，客觀上須
    先後數行為，逐次實施而具連續性，侵害數個同性質之法益
    ，其每一前行為與次行為，依一般社會健全觀念，在時間差
    距上，可以分開，在刑法評價上，各具獨立性，每次行為皆
    可獨立成罪，構成同一之罪名，始足當之；如數行為於同時
    同地或密切接近之時地實施，侵害同一之法益，各行為之獨
    立性極為薄弱，依一般社會健全觀念，在時間差距上，難以
    強行分開，在刑法評價上，以視為數個舉動之接續施行，合
    為包括之一行為予以評價，較為合理，則屬接續犯，而為包
    括之一罪（參照最高法院86年臺上字第3295號判例要旨）。
    被告等人自95年1月14日7時許起至同日13時許止，在本件被
    查獲地點盜採砂石之行為，時、地皆相當緊密，且侵害同一
    之法益，各行為之獨立性極為薄弱，僅屬接續行為，尚與修
    正前刑法連續行為有間，公訴意旨認被告等係連續犯上開竊
    盜罪，尚有未洽，應予明。查被告前因違反廢棄物清理法
    案件，經臺灣彰化地方法院以91年度訴字第674號判決判處
    有期徒刑1年2月、緩刑3年確定，嗣經撤銷緩刑並入監執行
    ，至93年11月25日執行完畢，此有臺灣高等法院被告前案紀
    錄表等附卷可參，其受前揭有期徒刑之執行完畢後，於五年
    以內再犯本件有期徒刑以上之罪，為累犯，應依修正前刑法
    第47條規定加重其刑。原審法院因認被告罪證明確，而予論
    科，固屬有據。惟查本件公訴意旨認被告係連續犯本件加重
    竊盜罪，原審判決就被告之犯罪事實，引用起訴書關於犯罪
    事實欄之記載，並述稱：被告等係「連續」自95年1月14
    日上午7時許起，實施竊盜行為，似亦認被告係基於概括犯
    意而實施本件竊盜犯行，應構成修正前刑法第56條之連續犯
    ；但於判決理由內，又述被告所為係屬接續犯，應僅論以
    包括一罪，其事實與理由述，顯有矛盾。被告上訴意旨認
    原審法院量刑過重，反而判處主嫌黃東碧輕刑，而執以指摘
    原判決不當，雖無理由，然原判決既有上揭可議，仍應由本
    院予以撤銷改判。爰審酌被告之素行及其犯罪之動機、目的
    、手段，參與犯罪之情節、犯罪所得財物之性質與價值，且
    於原審及本院審理時均坦承犯行，犯罪後態度尚稱良好等一
    切情狀，量處如主文第2項所示之刑示懲。
三、至扣案之車牌號碼5K-481號砂石車、車牌號碼800-GM號砂石
    車，雖分別為同案共犯黃錫熙、王冠翔所有且係供其等本案
    犯罪所用，然衡其市價甚高，且為同案被告黃錫熙、王冠翔
    日常謀生之機具，相較於其等因本案犯罪所得，顯不相當，
    又非屬違禁物，如併予宣告沒收，顯有違比例原則，爰不為
    沒收之諭知。至於其餘扣案之砂石車及挖土機，並非本案被
    告等人所有，亦非違禁物，爰亦不為沒收之諭知。本件扣案
    之挖土機3部及砂石車3部，應由主管機關即經濟部水利署第
    四河川局依水利法第93條之5之規定依法辦理。
據上論斷，應依刑事訴訟法第369條第1項前段、第364條、第299
條第1項前段，刑法第2條第1項前段、第28條、第321條第1項第4
款，修正前刑法第四十七條，判決如主文。。
本案經檢察官甲○○到庭執行職務。
中　　華　　民　　國　　96　　年　　3 　　月　　22　　日
            刑事第六庭    審判長法  官  李　文　雄
                                法  官  張  恩  賜
                                法  官  邱  顯  祥
上列正本證明與原本無異。
不得上訴。
                                書記官　陳　桂　芬
中　　華　　民　　國　　96　　年　　3 　　月　　22　　日
中華民國刑法第321條
犯竊盜罪而有左列情形之一者，處 6 月以上、 5 年以下有期徒刑：
一  於夜間侵入住宅或有人居住之建築物、船艦或隱匿其內而犯之者。
二  毀越門扇、牆垣或其他安全設備而犯之者。
三  攜帶兇器而犯之者。
四  結夥三人以上而犯之者。
五  乘火災、水災或其他災害之際而犯之者。
六  在車站或埠頭而犯之者。
前項之未遂犯罰之。
